【裁判字號】    97,簡上,84
【裁判日期】    971209
【裁判案由】    詐欺
【裁判全文】
臺灣基隆地方法院刑事判決              97年度簡上字第84號
上  訴  人  臺灣基隆地方法院檢察署檢察官
被      告  乙○○
                    （另案於台灣台中監獄執行）
上列上訴人因被告詐欺案件，不服中華民國97年5 月2 日本院97
年度基簡字第523 號第一審刑事簡易判決（聲請簡易判決處刑書
案號：97年度偵字第1688號），提起上訴，及移送併案審理（臺
灣台南地方法院檢察署97年度偵字第2447號），本院管轄之第二
審合議庭判決如下：
    主  文
原判決撤銷。
乙○○幫助意圖為自己不法之所有，以詐術使人將本人之物交付
，累犯，處有期徒刑伍月，如易科罰金，以新臺幣壹仟元折算壹
日。
    事  實
一、乙○○前因詐欺案件，經臺灣台中地方法院以94年度易字第
    397 號判決判處有期徒刑3 月，上訴後，於民國94年8 月8
    日撤回上訴確定；又因竊盜案件，經臺灣台中地方法院以94
    年度易字第1205號判決判處有期徒刑1 年2 月確定；復因違
    反毒品危害防制條例案件，經臺灣台中地方法院以94年度訴
    字第1678號判決判處有期徒刑1 年2 月，上訴後，由臺灣高
    等法院臺中分院以94年度上訴字第1464號判決上訴駁回確定
    ，上揭3 罪嗣經法院定應執行有期徒刑2 年4 月，後於96年
    5 月11日假釋出監並付保護管束，迄96年7 月16日假釋期滿
    未經撤銷假釋，其未執行之刑，以已執行論而執行完畢。
二、乙○○可預見任意將金融帳戶交付與他人，足供他人用為詐
    欺取財之犯罪後收受被害人匯款，以遂其掩飾或隱匿犯罪所
    得財物目的之工具，竟不違背其本意而基於幫助詐欺犯意，
    於96年11月下旬至同年12月2 日間某日，在台中市○○路不
    詳友人住處，將其於96年6 月11日向遠東國際商業銀行文心
    分行所開立帳號00000000000000號之存摺、金融卡及密碼交
    予真實姓名年籍不詳自稱「小周」成年男子。該男子取得上
    開帳戶後，隨即轉交所屬之詐騙集團，該集團成員即於同年
    12月2 日，以電話與郭信德聯繫，佯稱網路交友需先行確認
    驗證身份及以操作自動櫃員機操作錯誤為由，致郭信德陷於
    錯誤，而於同年12月3 日21時34分許，在台南市○○路○ 段
    永豐銀行所設之自動提款機匯款新台幣29983 元至乙○○上
    開帳戶內；該詐騙集團成員復於同年12月3 日，以電話與丙
    ○○聯繫，佯稱網路援交需先行確認非檢警身分及以操作自
    動櫃員機操作錯誤為由，致丙○○陷於錯誤，而接續於同年
    12月3 日22時51分、22時59分、同年12月4 日0 時4 分，在
    基隆市合作金庫銀行所設之自動提款機匯款12032 元、及在
    基隆市中國信託商業銀行所設之自動提款機匯款17968 元及
    9060元至乙○○上開帳戶內，旋均遭該詐騙集團成員以金融
    卡至自動櫃員機提領方式提領一空。嗣經郭信德、丙○○發
    覺有異報警處理，而查悉上情。
三、案經丙○○訴由基隆市警察局第一分局報請臺灣基隆地方法
    院檢察署檢察官偵查後聲請以簡易判決處刑，暨臺灣台南地
    方法院檢察署檢察官移送併辦。
    理  由
一、證據能力部分：
  (一)按被告以外之人於審判外之陳述雖不符刑事訴訟法第159 條
    之1至之4規定，而經當事人於審判程序同意作為證據，法院
    審酌該言詞陳述或書面陳述作成時之情況，認為適當者，亦
    得為證據；當事人、代理人或辯護人於法院調查證據時，知
    有刑事訴訟法第159條第1項不得為證據之情形，而未於言詞
    辯論終結前聲明異議者，視為有前項之同意，同法第159 條
    之5 定有明文。又該條立法意旨在於傳聞證據未經當事人之
    反對詰問予以核實，原則上先予排除，惟若當事人已放棄反
    對詰問權，於審判程序中表明同意該等傳聞證據可作為證據
    ；或於言詞辯論終結前未聲明異議，基於尊重當事人對傳聞
    證據之處分權，及證據資料愈豐富，愈有助於真實發見之理
    念，且強化言詞辯論主義，使訴訟程序得以順暢進行，上開
    傳聞證據亦均具有證據能力。準此，被告對公訴人所提證人
    即被害人郭信德、丙○○於警詢時所為陳述，均表示沒有意
    見，復本院認其作成之情形並無不當之情形，經審酌後認為
    適當，故渠等證人前開審判外之陳述均得為證據，合先敘明
    。
  (二)另被告前向遠東國際商業銀行文心分行申設之存款帳戶（戶
    名：乙○○，帳號：00000000000000號）開戶基本資料、交
    易明細資料，被害人郭信德、丙○○轉匯之自動櫃員機交易
    明細表，均與本案事實具有自然關聯性，復屬書證性質，且
    查無事證足認有違背法定程序或經偽造、變造所取得之情事
    ，應得認屬刑事訴訟法第159 條之4 第2 款之業務上文書，
    且被告對此部分之證據能力亦不爭執，是堪認均有證據能力
    ，附此敘明。
二、上開事實，業據被告乙○○於本院審理時坦承不諱，復經證
    人郭信德、丙○○於警詢時證述明確，並有郭信德、丙○○
    提供之郵政自動櫃員機交易明細表及被告所有前開帳戶之存
    款往來明細表附卷可稽，足認被告之自白與事實相符。而按
    金融存款帳戶，事關存戶個人財產權益之保障，與存戶之印
    鑑章、金融卡結合，其專屬性、私密性更形提高，除非本人
    或與本人具密切之關係者，難認有何理由可自由流通使用該
    存摺、金融卡、印章及密碼，一般人亦均有應妥為保管，恆
    係吾人日常生活經驗與事理。準此，被告甘冒存摺、金融卡
    及密碼遭有心人士作為犯罪工具利用之危險，以讓他人使用
    ，核與一般人管理金融帳戶常情有悖，自可預見係供隱瞞其
    資金流程及行為人身分，以從事詐欺犯罪使用，作為詐欺取
    財收取被害人匯入款項之帳戶無誤。是以，被告所持前開帳
    戶與該詐騙集團後，被害人郭信德、丙○○遭詐騙，顯不違
    背被告之本意，而具有幫助該詐騙集團實行詐欺犯罪之幫助
    故意。從而，被告客觀上有幫助詐欺取財之事實，主觀上亦
    有幫助詐欺取財不確定之故意，足堪認定。是本件事證明確
    ，被告犯行堪以認定。
三、按幫助犯之成立，主觀上行為人須有幫助故意，客觀上須有
    幫助行為，意即需對於犯罪與正犯有共同之認識，而以幫助
    之意思，對於正犯資以助力，而未參與實施犯罪之行為者而
    言，最高法院75年度臺上字第1509號、88年度臺上字第1270
    號判決意旨可資參照。查被告係以幫助詐欺取財之犯意為之
    ，供作贓款匯入、提領之帳戶，僅係就他人之詐欺取財犯行
    提供助力，屬構成要件以外之行為，復查無可認與詐欺集團
    成員有犯意聯絡、行為分擔情事，自應論以幫助犯。故核被
    告所為，係犯刑法第30條第1 項前段、第339 條第1 項之幫
    助詐欺取財罪。又被告以一幫助詐欺取財行為，幫助正犯詐
    取被害人郭信德、丙○○之財產法益，為想像競合犯，應從
    一重處斷。聲請意旨雖未就被告所犯幫助詐取被害人郭信德
    財物之犯行於犯罪事實欄敘明，惟被告祇一幫助詐欺取財行
    為，如前所述，該部分核與已敘及之其餘犯罪事實，有想像
    競合犯之裁判上一罪關係，為聲請簡易判決處刑效力所及，
    本院自得併予審理，併此敘明。被告所為係幫助犯，併依刑
    法第30條第2 項之規定按正犯之刑減輕之。又被告曾受上揭
    事實欄一所載之徒刑執行完畢，此有臺灣高等法院被告前案
    紀錄表在卷供參，其受徒刑之執行完畢，再為本件犯行，係
    於5 年以內故意再犯有期徒刑以上之罪，為累犯，應依刑法
    第47條第1 項之規定加重其刑，並先加後減之。原審對被告
    予以論罪科刑，固非無見，惟原審漏未就被告所犯幫助詐取
    被害人郭信德財物之犯行予以審究，容有未洽，上訴人指摘
    原判決不當，為有理由，應由本院予以撤銷。爰審酌被告將
    帳戶任意交予他人詐騙財物，造成犯罪偵查困難，致使此類
    犯罪手法層出不窮，嚴重危害交易秩序與社會治安，且未賠
    償被害人詐騙款項，復犯後坦承犯行，及其犯罪之手段、素
    行、生活狀況、智識程度等一切情狀，量處如主文所示之刑
    ，並諭知易科罰金之折算標準。
據上論斷，應依刑事訴訟法第455 條之1 第1 項、第3 項、第36
9 條第1 項前段、第364 條、第299 條第1 項前段，刑法第339
條第1項 、第30條第1 項前段、第2 項、第55條、第47條第1 項
、第41條第1 項前段，刑法施行法第1 條之1 第1 項、第2 項前
段，判決如主文。
本案經檢察官甲○○到庭執行職務。
中    華    民    國    97    年    12     月    9    日
                  刑事第二庭審判長法  官  陳志祥
                                  法  官  陳伯厚
                                  法  官  黃梅淑
以上正本證明與原本無異。
本件判決不得上訴。
中    華    民    國    97    年    12     月    9    日
                                  書記官  盧鏡合
附錄本判決論罪科刑法條：刑法第339條第1項
意圖為自己或第三人不法之所有，以詐術使人將本人或第三人之
物交付者，處5年以下有期徒刑、拘役或科或併科1,000元以下罰
金。（罰金部分，依刑法施行法第1條之1第1項、第2項前段規定
，貨幣單位變更為新臺幣且金額提高為30倍）


司法院資訊處製作；財團法人民間司法改革基金會備份。
